【裁判字號】    99,台上,7624
【裁判日期】    991209
【裁判案由】    違反毒品危害防制條例
【裁判全文】
最高法院刑事判決            九十九年度台上字第七六二四號
上  訴  人  楊仁豪
上列上訴人因違反毒品危害防制條例案件，不服台灣高等法院台
中分院中華民國九十九年十月十五日第二審判決（九十九年度上
訴字第二００六號，起訴案號：台灣台中地方法院檢察署九十九
年度偵字第一０九０四號），提起上訴，本院判決如下：
    主  文
原判決撤銷，發回台灣高等法院台中分院。
    理  由
本件原判決以上訴人楊仁豪因違反毒品危害防制條例案件，不服
第一審論處其販賣第一級毒品罪刑（共六罪，均處有期徒刑），
及轉讓第一級毒品罪刑（共二罪）之判決，提起第二審上訴，但
其上訴書狀並未述具體理由，顯不合法律上之程式，而依刑事
訴訟法第三百六十七條前段、第三百七十二條之規定，駁回其在
第二審之上訴，固非無見。
惟按不服地方法院之第一審判決而上訴者，須提出上訴書狀，並
應述具體理由，為上訴必備之程式；其所提出之書狀未述上
訴理由，或僅曾以言詞陳述上訴理由者，均應於上訴期間屆滿後
二十日內補提理由書於第一審法院。第一審法院經形式審查，認
逾期未補提上訴理由者，應定期間先命補正；逾期未補正者，為
上訴不合法律上之程式，應以裁定駁回。刑事訴訟法第三百五十
條、第三百六十一條、第三百六十二條、第三百六十七條定有明
文。又被告及其辯護人不服第一審判決，依同法第三百四十四條
第一項、第三百四十六條之規定均得提起第二審上訴，渠等所提
出之上訴書狀若均未述上訴理由，第一審法院應同時定期間命
被告及其辯護人補正，若逾期均未補正，始得以上訴不合法律上
之程式，裁定駁回被告在第二審之上訴，否則即有適用法律不當
之違誤，其判決當然違背法令。卷查，上訴人楊仁豪及其第一審
之指定辯護人於第一審判決後，分別提出上訴書狀表明不服第一
審判決而提起上訴，此有渠等之上訴書狀在卷可查（見原審卷第
七、十頁），雖渠等之第二審上訴書狀均未明上訴理由，然指
定辯護人於上訴書狀即已載明「上訴書狀容後補呈」（見原審卷
第七頁）。第一審法院雖裁定命補正上訴理由，惟僅命上訴人為
補正而未於指定辯護人，有第一審法院函文及送達證書附卷可稽
（見原審卷第十五、十六頁）。嗣上訴人於民國九十九年九月二
十四日補提上訴理由狀後，原審疏未注意第一審法院之上開疏誤
，未再定期間先命第一審之指定辯護人補正具體上訴理由，即於
九十九年十月十五日，以上訴人所補提之上訴書狀未明具體理
由，逕以其上訴不合法，駁回上訴人在第二審之上訴，致未及審
究指定辯護人早於判決前（九十九年十月十一日）即已向第一審
法院補提之上訴理由狀（見原審卷第四十六至五十頁），自有適
用法則不當之違誤。上訴意旨指摘原判決違法，尚非全無理由，
應有發回更審之原因。
據上論結，應依刑事訴訟法第三百九十七條、第四百零一條，判
決如主文。
中    華    民    國  九十九  年   十二   月    九    日
                      最高法院刑事第十二庭
                          審判長法官  賴  忠  星  
                                法官  呂  丹  玉  
                                法官  吳      燦  
                                法官  蔡  名  曜  
                                法官  葉  麗  霞  
本件正本證明與原本無異
                                      書  記  官  
中    華    民    國  九十九  年   十二   月   十五   日
                                                       s

司法院資訊處製作；財團法人民間司法改革基金會備份。
